臺灣屏東地方法院簡易民事判決
                               110年度屏簡字第551號
原      告  萬榮行銷股份有限公司

法定代理人  呂豫文  
訴訟代理人  林宏樵  


被      告  黃瑞正  


訴訟代理人  黃瓊仙  
被      告  孔裕仁  



            孔裕民    應為送達處所不明（

            孔裕良  

參  加  人  台新國際商業銀行股份有限公司

法定代理人  尚瑞強  
訴訟代理人  周子幼  


上列當事人間代位請求分割遺產事件，本院於民國111年6月15日
言詞辯論終結，判決如下：
    主  文
一、被告黃瑞正、孔裕仁、孔裕民、孔裕良與債務人即被代位人
    孔裕榮就如附表一所示之財產，按附表二所示之比例分割為
    分別共有。
二、訴訟費用按附表三比例負擔。
三、參加訴訟費用由參加人負擔。 
    事實及理由
壹、程序事項：
一、按就兩造之訴訟有法律上利害關係之第三人，為輔助一造起
    見，於該訴訟繫屬中，得為參加；參加，應提出參加書狀，
    於本訴訟繫屬之法院為之，民事訴訟法第58條第1項、第59
    條第1項分別定有明文。本件參加人以被代位人孔裕榮，尚
    積欠參加人新臺幣（下同）264,688元未為清償，現知悉本
    院受理本件代位分割訴訟，為輔助原告起見，具狀參加訴訟
    等語，並提出債憑證為證（見本院卷第385-387頁），本院
    因本件為形成判決，分割共有物訴訟結果具有對世效力，故
    兩造間之訴訟，對於參加人有法律上利害關係，是參加人之
    參加訴訟應予准許，合先敘明。
二、本件被告孔裕仁、孔裕民、孔裕良未於言詞辯論期日到場，
    核無民事訴訟法第386條各款所列情形，爰依原告聲請，由
    其一造辯論而為判決。
貳、實體部分：
一、原告主張：被代位人即債務人孔裕榮積欠原告634,451元及
    利息，未為清償。又被繼承人黃文上於96年7月17日死亡，
    孔裕榮與被告黃瑞正、孔裕仁、孔裕民、孔裕良同為法定繼
    承人，共同繼承如附表一所示之遺產（下稱系爭遺產），每
    人應繼分比例如附表二所示。原告為實現對孔裕榮之債權，
    欲聲請執行系爭遺產，惟孔裕榮怠於行使其遺產分割請求權
    ，亦未與被告等人達成分割協議，原告因此無法聲請拍賣，
    妨礙原告對孔裕榮財產之執行。爰依民法第242條、第1164
    條等規定提起本訴等語。聲明：如主文所示。
二、被告孔裕仁、孔裕民、孔裕良未於言詞辯論期日到場，亦未
    提出準備書狀作何聲明或陳述。被告黃瑞正則以：那是孔裕
    榮的事，跟被告黃瑞正無關等語置辯，並聲明：請求駁回原
    告之訴。
三、本院之判斷：
　㈠原告主張之上開事實，有卷存本院債權憑證、繼承系統表、
    本院函、遺產稅免稅證明書、戶籍謄本、土地登記第一類謄
    本及地籍異動索引為證（本院卷第29-33、95、97、121-147
    、173-183頁），可信為實在。
　㈡按「遺產繼承人，除配偶外，依左列順序定之：一、直系血
    親卑親屬。二、父母。三、兄弟姊妹。四、祖父母。」、「
    第一千一百三十八條所定第一順序之繼承人，有於繼承開始
    前死亡或喪失繼承權者，由其直系血親卑親屬代位繼承其應
    繼分。」、「同一順序之繼承人有數人時，按人數平均繼承
    。但法律另有規定者，不在此限。」此民法第1138條、第11
    40條、第1141條分別定有明文。本件依上開繼承系統表及戶
    籍謄本，可知被告4人與孔裕榮之應繼分如附表二。
　㈢次按「債務人怠於行使其權利時，債權人因保全債權，得以
    自己之名義，行使其權利。但專屬於債務人本身者，不在此
    限。」、「繼承人有數人時，在分割遺產前，各繼承人對於
    遺產全部為公同共有。」、「繼承人得隨時請求分割遺產。
    但法律另有規定或契約另有訂定者，不在此限。」此民法第
    242條、第1151條、第1164條分別定有明文。本件原告為孔
    裕榮之債權人，而系爭遺產為被繼承人黃文上所遺留，經被
    告4人與孔裕榮繼承而為公同共有，業如前述。綜觀卷內事
    證，系爭遺產並無法律規定、契約訂定或遺囑禁止分割遺產
    之情形，是孔裕榮自得隨時請求分割系爭遺產，惟其怠於行
    使分割遺產、終止公同共有關係之權利，致原告之債權無法
    受償，原告為保全債權，代位孔裕榮請求分割系爭遺產，即
    屬有據。
　㈣再按「共有物之分割，依共有人協議之方法行之。分割之方
    法不能協議決定，或於協議決定後因消滅時效完成經共有人
    拒絕履行者，法院得因任何共有人之請求，命為下列之分配
    ：一、以原物分配於各共有人。但各共有人均受原物之分配
    顯有困難者，得將原物分配於部分共有人。二、原物分配顯
    有困難時，得變賣共有物，以價金分配於各共有人；或以原
    物之一部分分配於各共有人，他部分變賣，以價金分配於各
    共有人。」、「公同共有物之分割，除法律另有規定外，準
    用關於共有物分割之規定。」此民法第824條、第828條亦分
    別定有明文。遺產之公同共有係以遺產之分割為其終局目的
    ，而以公同共有關係為暫時之存在，在公同共有遺產分割自
    由原則下，民法第1164條規定，繼承人得隨時請求分割遺產
    ，依同法第829條及第830條第1項觀之，自應解為包含請求
    終止公同共有關係在內，俾繼承人之公同共有關係消滅而成
    為分別共有，始不致與同法第829條所定之旨趣相左，庶不
    失繼承人得隨時請求分割遺產之立法意旨。另法院選擇遺產
    分割之方法，應具體斟酌公平原則、各繼承人之利害關係、
    遺產之性質及價格、利用價值、經濟效用、使用現狀及各繼
    承人之意願等相關因素，以為妥適之判決。是依上開說明，
    本院認為就附表一所示之財產，按被代位人孔裕榮與被告4
    人如附表二所示應繼分比例採取分別共有方式分割，與法並
    無違誤，且僅係將公同共有改為分別共有，並不損及各共有
    人之利益，況各共有人若取得分別共有，對於所分得之應有
    部分均得自由單獨處分、設定負擔，可避免公同共有關係久
    延致影響彼此權益，反而對於各共有人較為有利。準此本院
    認為被代位人孔裕榮與被告4人公同共有如附表一所示之財
    產，均應按附表二之應繼分比例分割為分別共有，為本件遺
    產分割之最妥適之方法。
四、再按因共有物分割、經界或其他性質上類似之事件涉訟，由
    敗訴當事人負擔訴訟費用顯失公平者，法院得酌量情形，命
    勝訴之當事人負擔其一部，民事訴訟法第80條之1定有明文
    。而代位分割共有物之訴，係由原告以自己名義主張代位權
    ，以保全債權為目的而行使債務人之共有物分割請求權，原
    告與被告之間實屬互蒙其利。是以，原告代位孔裕榮提起本
    件分割共有物之訴雖有理由，惟本院認關於訴訟費用之負擔
    ，以由全體繼承人各按其法定應繼分比例負擔，較屬公允，
    而原告之債務人孔裕榮應分擔部分即由原告負擔之，諭知訴
    訟費用之負擔如主文第2項所示。另參加人之參加訴訟費用
    依民事訴訟法第86條第1項前段規定由參加人負擔，爰諭知
    參加訴訟費用之負擔如主文第3項所示。。
中　　華　　民　　國　　111 　年　　6 　　月　　29　　日
                        屏東簡易庭  法  官  曾吉雄
正本係照原本作成。
如對判決上訴，須於判決送達後廿日內向本院提出上訴狀，其未
表明上訴理由者，應於提出上訴後二十日內向本院補提理由書狀
（均須按他造當事人之人數附繕本）。
如委任律師提起上訴者，應一併繳納上訴審裁判費。
中　　華　　民　　國　　111 　年　　6 　　月　　29　　日
                                    書記官  鄭美雀
附表一：被繼承人遺留之遺產
編號 遺產類別 權利範圍或價額（新臺幣） 01 屏東縣○○鄉○○段000000地號土地 公同共有1/1 
附表二：應繼分比例
姓名 應繼分比例 黃瑞正 1/2 孔裕仁 1/8 孔裕民 1/8 孔裕良 1/8 孔裕榮 1/8 
附表三：訴訟費用比例
姓名 比例 黃瑞正 1/2 孔裕仁 1/8 孔裕民 1/8 孔裕良 1/8 原告 1/8